臺灣臺南地方法院刑事判決
110年度交易字第231號
公  訴  人  臺灣臺南地方檢察署檢察官
被      告  李佩芬



            陳秋香


上列被告因過失傷害案件，經檢察官提起公訴（109年度調偵字
第2144號），本院判決如下：
    主  文
甲○○犯過失傷害罪，處有期徒刑參月，如易科罰金，以新臺幣壹
仟元折算壹日。
乙○○犯過失傷害罪，處拘役貳拾日，如易科罰金，以新臺幣壹仟
元折算壹日。
    事  實
一、甲○○、乙○○俱領有普通重型機車駕駛執照。甲○○於民國109
    年1月2日上午7時27分許，騎乘車牌號碼000－0000號普通重
    型機車附載兒童邵○齊（姓名、年籍詳卷），沿臺南市安南
    區本原街二段532巷32弄由東往西行駛，行經該路與本原街
    二段532巷之交岔路口時，本應注意行至無號誌之交岔路口
    時，轉彎車應暫停讓直行車先行；左轉彎時，應行至交岔路
    口中心處左轉，並不得占用來車道搶先左轉；而當時天候晴
    、日間自然光線、柏油路面、路面乾燥、無障礙物、視距良
    好，雖有一輛車牌號碼000－0000號自用小客車在路口10公尺
    內，違規停車，阻礙視線，甲○○卻占用來車道搶先左轉，未
    讓本原街二段532巷之車輛先行；適有乙○○騎乘車牌號碼000
    －000號普通重型機車，沿本原街二段532巷由南往北直行，
    亦疏於注意，行經無號誌之交岔路口時應減速慢行，作隨時
    停車之準備；且汽車行駛時，駕駛人應注意車前狀況，並隨
    時採取必要之安全措施，又依上開客觀狀況，亦無不能注意
    之情事，卻疏於注意車前狀況，未減速慢行，即欲通過該路
    口；兩人見狀，閃煞皆已不及，兩車遂發生碰撞，致甲○○受
    有右肩挫傷、右膝挫擦傷、右大腿、右小腿與左膝挫傷併瘀
    青等傷害；乙○○則受有左手橈骨閉鎖性骨折、右上背鈍挫傷
    、右足踝挫傷等傷害。甲○○於肇事後停留在現場、乙○○於肇
    事後經救護車送往臺南市立安南醫院，兩人於偵查犯罪機關
    知悉犯人前，均當場向前往處理之員警承認其為肇事者。
二、案經甲○○、乙○○訴由臺南市政府警察局第三分局移送臺灣臺
    南地方檢察署檢察官偵查起訴。
    理  由
壹、證據能力部分：
    按被告以外之人於審判外之陳述，雖不符刑事訴訟法第159
    條之1至第159條之4之規定，而經當事人於審判程序同意作
    為證據，法院審酌該言詞陳述或書面陳述作成時之情況，認
    為適當者，亦得為證據，刑事訴訟法第159條之5第1項定有
    明文。查被告甲○○、乙○○對於本判決所引用其他審判外之言
    詞或書面陳述，均明示同意有證據能力（見交易卷第42頁至
    第43頁），本院審酌該具有傳聞證據性質之證據，其取得過
    程並無瑕疵，與待證事實具有關聯性，證明力非明顯過低，
    以之作為證據係屬適當，認俱有證據能力。
貳、認定犯罪事實所憑之證據及理由
一、被告甲○○於警詢、偵訊及本院審理時，坦承前揭時、地騎車
    有上開過失犯行（見交易卷第42頁）；而被告乙○○於本院審
    理時，亦坦認有未減速慢行之過失乙節（見交易卷第45頁）
    ，佐以卷附之道路交通事故現場圖、道路交通事故調查報告
    表㈠；㈡各1份、道路交通事故照片20張、監視器擷取畫面5張
    、臺南市車輛行車事故鑑定覆議委員會覆議意見書1份、臺
    南市立安南醫院診斷證明書2份可稽，故除被告乙○○有無未
    注意車前狀況之過失外，其餘事實部分應堪認定。
二、按行車速度，依速限標誌或標線之規定，無速限標誌或標線
    者，行經無號誌之交岔路口，應減速慢行，作隨時停車之準
    備；汽車行駛時，駕駛人應注意車前狀況，並隨時採取必要
    之安全措施；行至未設標誌、標線或號誌劃分幹、支線道之
    交岔路口，車道數相同時，轉彎車應暫停讓直行車先行；汽
    車行駛至交岔路口左轉彎時，應距交岔路口30公尺前顯示方
    向燈或手勢，換入內側車道或左轉車道，行至交岔路口中心
    處左轉，道路交通安全規則第93條第1項第2款、第94條第3
    項、第102條第1項第2、5款分別定有明文。查：
㈠、被告甲○○、乙○○均領有普通重型機車駕駛執照，有證號查詢
    機車駕駛人資料2份存卷足憑（見警卷第65頁、第73頁），
    對於上開規定，均難委為不知。
㈡、案發當時天候晴、日間自然光線、視距良好，柏油路面、路
    面乾燥、無缺陷，視距良好，有卷附道路交通事故調查表㈠
    可參（見警卷第18頁）。又有一輛車牌號碼000－0000號自用
    小客車，在臺南市安南區本原街二段532巷與該巷32弄之交
    岔路口，沿本原街二段532巷南向北，距離該交岔路口10公
    尺內，違規停車等情，有現場照片6張附卷可查（見警卷第3
    5頁至第39頁）。
㈢、由現場照片及監視器擷取畫面可知，被告甲○○騎車，行經該
    交岔路口，占用來車道搶先左轉，未讓本原街二段532巷先
    行之事實（見警卷第35頁至第37頁照片；第55頁畫面）。惟
    由警卷第55頁畫面足徵，被告乙○○騎車經過該交岔路口前，
    被告甲○○已騎車竄出，佐以現場圖及現場照片（見警卷第17
    頁、第33頁），被告乙○○騎車經過本原街二段532巷32弄前
    ，正行經前方同樣無號誌交岔路口之「本原街二段532巷與
    該巷13弄」，被告乙○○理應減速慢行，且依該減速後之時速
    ，當會注意到如警卷第55頁上方照片之甲○○所騎乘之機車，
    但被告乙○○卻疏於注意，是以被告乙○○有未減速慢行及未注
    意車前狀況甚明。　　
㈣、本案送臺南市車輛行車事故鑑定覆議委員會鑑定，亦認為：
    「一、甲○○駕駛普通重型機車，提前左轉，轉彎車未讓直行
    車先行，為肇事主因。二、乙○○駕駛駕駛普通重型機車，無
    號誌路口，未注意車前狀況，未減速慢行，為肇事次因。三
    、號牌AQL-8501自小客車路口十公尺違規停車，妨礙視線，
    同為肇事次因。」，有臺南市車輛行車事故鑑定覆議委員會
    覆議意見書1份附卷可憑（見調偵卷第23頁至第26頁）。
㈤、被告甲○○、乙○○因上揭過失，致使各受有事實欄所載之傷勢
    ，有臺南市立安南醫院診斷證明書2份可佐（見警卷第13頁
    、第15頁），故被告甲○○、乙○○之過失行為與渠等之傷害結
    果，應具有相當之因果關係無疑。
三、參諸上情，本件事證明確，被告甲○○、乙○○所犯過失傷害之
    犯行，均堪認定，咸應依法論科。
參、論罪科刑部分：　　
一、核被告甲○○、乙○○所為，均係犯刑法第284條前段之過失傷
    害罪。
二、被告2人犯罪後於警方前往現場及醫院處理時均在場，並均
    當場承認為肇事人而自首接受裁判，此有臺南市政府警察局
    第三分局交通分隊道路交通事故肇事人自首情形紀錄表2份
    附卷可參（見警卷第27頁至第29頁），足認被告二人均合於
    自首要件，皆依刑法第62條前段之規定減輕其刑。
三、本院審酌被告甲○○有騎車提前左轉，轉彎車未讓直行車先行
    之過失，過失程度較被告乙○○為重，且造成乙○○受有骨折之
    傷害，兩人量刑應予不同評價。惟考量被告甲○○坦承犯行，
    而被告乙○○亦坦認部分過失，然迄今雙方仍未達成調解；兼
    衡以被告甲○○無刑案前科，被告乙○○則有賭博之素行，有臺
    灣高等法院被告前案紀錄表2份在卷可查；又思以被告甲○○
    、乙○○二人於本院自承之智識能力與經濟能力等一切情況，
    各量處如主文所示之刑，並諭知易科罰金之折算標準。
據上論斷，應依刑事訴訟法第299條第1項前段，刑法第284條前
段、第41條第1項前段、第62條前段，刑法施行法第1條之1第1項
，判決如主文。
本案經檢察官吳維仁、黃彥翔提起公訴；檢察官丙○○到庭執行職
務。
中　　華　　民　　國　　110 　年　　4 　　月　　30　　日
                  刑事第十三庭  法　官　陳川傑
以上正本證明與原本無異。
如不服本判決應於收受本判後20日內向本院提出上訴書狀，並應
敘述具體理由。其未敘述上訴理由者，應於上訴期間屆滿後20日
內向本院補提理由書狀（均須按他造當事人之人數附繕本）「切
勿逕送上級法院」。
                                書記官  鄭佩玉
中　　華　　民　　國　　110 　年　　4 　　月　　30　　日
附錄本案論罪科刑之法條全文：
中華民國刑法第284條
因過失傷害人者，處1年以下有期徒刑、拘役或10萬元以下罰金
；致重傷者，處3年以下有期徒刑、拘役或30萬元以下罰金。